【裁判字號】    92,交聲,161
【裁判日期】    921128
【裁判案由】    違反道路交通管理處罰條例聲明異議
【裁判全文】
臺灣新竹地方法院交通事件裁定                    九十二年度交聲字第一六一號
    移
    原處分機關  交通部公路總局新竹區監理所新竹市監理站
    聲明異議人
    即受處分人  甲○○
右列受處分人因違反道路交通管理處罰條例案件，對於交通部公路局新竹區監理所新
竹市監理站於中華民國九十二年八月二十九日所為之竹監新五字第裁五一─Ｅ000
00000號裁決，聲明異議，本院裁定如左：
    主  文
原處分撤銷。
甲○○不罰。
    理  由
一、原處分意旨略以：異議人即受處分人甲○○於民國九十二年四月二十日上午七時
    四十六分駕駛車牌號碼ＪＲ—八五四二號自小客車，在新竹市○○路○○路口闖
    紅燈，經設於該處之自動照相機拍得闖紅燈之照片後，為新竹市警察局交通隊隊
    員陳龍全先生以竹市警交字第Ｅ00000000號舉發違反道路交通管理事件
    通知單逕行舉發受處分人上開違規情事，受處分人於應到案時間內到站不服裁罰
    ，交通部公路總局新竹區監理所新竹市監理站（下稱：新竹市監理站）遂依道路
    交通管理處罰條例第五十三條第一項之規定逕行裁處聲明異議人罰鍰新臺幣（下
    同）二千七百元等語。
二、聲明異議意旨略以：聲明異議人於九十二年四月二十日上午七時四十六分駕駛車
    牌號碼ＪＲ—八五四二號自小客車，行經新竹市○○路、學府路交岔路口號誌燈
    前停止線見紅燈即停車，但車子剛停下眼見前方路口有交警人員，其手勢非常明
    確地在現場作交通指揮，向我方揮手作可前進行駛之指示，我即遵照指揮緩慢移
    動車子前行，之後不久該現場指揮員做出禁止通行之手勢，我亦立即停車等候通
    過訊號，我並不是要闖紅燈，我是依交通警察的手勢前進，結果竟然遭到照相舉
    發，甚為不服等語，爰就交通部公路總局新竹區監理所新竹市監理站於九十二年
    八月二十九日所為之竹監新五字第裁五一─Ｅ00000000號違反道路交通
    管理事件裁決書，依法聲明異議。
三、按，法院受理交通事件，準用刑事訴訟法之規定，道路交通管理處罰條例第八十
    九條前段定有明文。次按，犯罪事實應依證據認定之，無證據不得推定其犯罪事
    實，刑事訴訟法第一百五十四條定有明文；又認定不於被告之事實，須依積極證
    據，苟積極證據不足為不利於被告事實，即應為有利於被告之認定，更不必有何
    有利之證據（最高法院四十年台上字第八六號、三十年上字第八一六號判例可資
    參照），易言之，法院於審理行為人違反道路交通管理處罰條例案件而為事實之
    認定時，如就原處分機關所認定之行為人違規之事實仍有合理之訴訟上懷疑，而
    無法確信行為人確有該當於道路交通管理處罰條例各該處罰條文之構成要件事實
    時，即應為對受處分人有利之認定。再按，受處分人，不服第八條主管機關所為
    之處罰，得於接到裁決書之翌日起二十日內，向管轄地方法院聲明異議。又交通
    法庭認為聲明異議雖無理由而原處分不當或違法者，應以裁定將原處分經聲明異
    議部分撤銷，並自為裁定。道路交通管理處罰條例第八十七條第一項、道路交通
    案件處理辦法第二十條前段，分別定有明文。
四、經查，本件異議人於接獲舉發通知單後至新竹市監理站申訴二次，其均陳稱：我
    於九十二年四月二十日上午七時四十六分駕駛車牌號碼ＪＲ—八五四二號自小客
    車，行經新竹市○○路、學府路口時並不是要闖紅燈，係依交通警察手勢前進而
    遭警舉發‧‧‧等語。而觀諸逕行舉發單所附採證照片二幀（見本院卷第八頁）
，位於照片左上方身著橘色反光背心之指揮交通人員明顯可見，其右手高舉過頭
    並有疑似指揮前進、停止之手勢，是以異議人之詞恐非杜撰。經本院電詢新竹市
    警察局交通隊陳金宏警員，其回稱：「九十二年四月二十日光復路、學府路口並
    無員警執勤，因該路口係採固定性測試照相，一段時間後，專門技師會把所拍得
    之照片送洗，洗出來之照片再送給隊裡所有的警員任何一位來審核照片有無違規
    情事，如有，則由分得警員予以逕行舉發。另在光復路二段方向係由西向東並無
    左、右轉的燈號。」有本院刑事庭公務通知、查詢電話紀錄表附於本院卷第一八
    頁可參。又經函詢原舉發單位即新竹市警察局於九十二年四月二十日上午七至八
    時是否有義交人員在新竹市○○路與學府路口擔任指揮交通之勤務，該單位函覆
    略以：經查是日係星期日，本局無編排員警或義交人員於該路口執行交通疏導勤
    務，有新竹市警察局九十二年十一月五日竹市警交字第０九二０００七四七０號
    函附於本院卷第二二頁可憑。再經本院傳訊證人即新竹市警察局交通隊員警蕭宏
    毅，其亦結證稱：「（提示九十二年交聲字第一六一號卷附採證照片二張，問是
    否可認出路口交通指揮之人為何人？）因照片中之人手擋住臉部，無法辨識，但
    是上圖指揮交通之人的手勢應該是叫開車的人前進，下圖的手勢看不出來。（照
    片中指揮交通之人由其穿著，是否可看出是否為義交？）無法辨識，因為義警、
    民防、守望相助等協勤人員都可以穿反光背心，所以無法單從其穿著看出該人是
    否為義交人員，法院函文到達後，我們確實有查過，當天該路口確實沒有派交警
    或義交去指揮交通，因為當天是星期天。」故舉發當日並無員警或義交人員於違
    規地點執行勤務應可確定。縱有非屬員警或義交身份之人員身著反光背心在場指
    揮交通，聲明異議人僅為一般之經過該地之汽車駕駛人，其自無從於短短的時間
    內且在一定的距離，即清楚分辨其究竟是否為員警、義交抑或其他相類之協勤人
    員，從而相信聲明異議人看見有身著反光背心之人員在路口指揮交通，而以其外
    觀相信係有指揮交通權能身份之人，並依照其手勢駕駛汽車，自不應因此而受罰
    。
五、綜上所述，本院依上開種種程序既無法傳喚當日在現場指揮交通之員警或義交，
    固無從調查聲明異議人之行為是否係依照其指揮所致，然依上開證人所言，亦無
    法排除採證照片上之人員之手勢可能為示意指揮前進，復查無其他積極證據足資
    證明異議人確曾於前揭時、地違反道路交通管理處罰條例情事，則揆諸上開法條
    規定及判例意旨，自應為有利於聲明異議人之認定。從而原處分機關逕依道路交
    通管理處罰條例第五十三條第一項之規定逕行裁處聲明異議人罰鍰二千七百元，
    尚有未洽，本件異議有理由，原處分應予撤銷並另為異議人不罰之諭知。
六、據上論斷，應依道路交通案件處理辦法第二十條，裁定如主文。
中      華      民      國    九十二    年     十一     月    二十八    日
                                    臺灣新竹地方法院交通法庭
                                        法  官      遲中慧
右正本證明與原本無異。
如不服本裁定，應於裁定送達後五日內向本院提出抗告狀。
                                        書記官      龔柏萃
中      華      民      國    九十二    年     十一     月    二十八    日


司法院資訊處製作；財團法人民間司法改革基金會備份。
